臺灣高雄地方法院刑事判決　　　　　　　　　　　　　九十年度訴字第三一五二號
　　公　訴　人　臺灣高雄地方法院檢察署檢察官
　　被　　　告　丙○○
　　選任辯護人　鍾夢賢律師
　　　　　　　　莊美玲
右列被告因誣告案件，經檢察官提起公訴 （九十年度偵緝字第一一九七號），本院
判決如左：
    主  文
丙○○意圖他人受刑事處分，向該管公務員誣告，處有期徒刑陸月。
    事  實
一、丙○○與甲○○係夫妻關係，平日感情即有不睦，二人於民國八十九年五月一日
    十九時許，在高雄市左營區勵志新村一九二號住處，因金錢問題再度發生爭執，
    丙○○對甲○○所提之離婚要求心生不滿，乃自置物櫃中取出剪刀，刺傷甲○○
    身體多處，致甲○○受有顏面、頸部、左胸、左臂穿刺割裂傷合併左側血胸等傷
    害（傷害部分業經判決確定並執行完畢），幸經甲○○奮力抵抗將丙○○手中之
    剪刀拍落地上，並乘丙○○另行轉身至廚房內拿取水果刀之際，負傷逃出屋外並
    自行前往警局報案後送醫救治。詎丙○○自廚房取出水果刀一把後，見甲○○已
    逃出屋外報警，竟因情緒過度激憤而意圖自殺，竟持該水果刀刺往自己頸部、腹
    部，致其本人流血不止昏迷倒地，經人發現後送醫，始無大礙。嗣甲○○於八十
    九年五月二十一日向臺灣高雄地方法院檢察署對丙○○提出傷害告訴，丙○○惱
    羞成怒，乃意圖使甲○○受刑事處分，明知其頸部傷勢係自己所為，竟於八十九
    年六月二十日，向有偵查犯罪職務之公務員台灣高雄地方法院檢察署檢察官虛構
    事實，對甲○○提出殺人未遂之告訴，謊稱甲○○於八十九年五月一日持水果刀
    刺傷其頸部及腹部，而向該管公務員誣告，致甲○○因此為台灣高雄地方法院檢
    察署檢察官以八十九年度偵字第一一八四六號殺人未遂罪嫌提起公訴。迨丙○○
    嗣後坦認上情，甲○○始為本院以八十九年度訴字第二三一一號判決無罪確定。
二、案經甲○○訴由台灣高雄地方法院檢察署檢察官偵查起訴。
    理  由
一、訊據被告丙○○固不否認其確有與告訴人甲○○於右揭時、地發生爭執，及事後
    二人均受傷送醫之事實，惟矢口否認有何誣告犯行，辯稱當天其原本拿剪刀在剪
    指甲，告訴人一回來便說要談判，其未予理會，告訴人遂搶走剪刀往自己身上刺
    ，水果刀也是告訴人拿出來的，分別刺其脖子與肚子各一刀後，告訴人便跑出去
    報警了，其傷勢確為告訴人所為，其並未誣告云云。然查：
(一)右揭犯罪事實，業經被告於警訊時及偵查中分別供述「在妻子跑出屋外呼救後，
    我自己在屋內，並自行隨手在屋內拿了另一把水果刀，自己在脖子上劃了一刀，
    想自我了結，而我腹部的刀傷，我真的不清楚為何而來」、「我心想既然已經造
    成妻子的傷害，我年紀大了，我就想自我了斷，結束生命」（見本院八十九年度
    訴字第二三一一號甲○○殺人未遂案卷內警卷）、「脖子是我自己刺的，但腹部
    我不知道是誰刺的」（偵查卷九十年十月十八日訊問筆錄）等情不諱，且經本院
    當庭勘驗檢察官偵查錄音帶無誤，核與告訴人所指訴之情節相符。
(二)告訴人當天與被告發生爭執，並受有顏面、頸部、左胸、左臂穿刺割裂傷併左側
    血胸等傷害一節，有高雄榮民總醫院診斷證明書一紙在卷可憑，且經證人即高雄
    榮民總醫院醫師鄒復於偵查中證述明確（見八十九年度偵字第一二一三四號被告
    殺人未遂案偵查卷），被告對此亦未爭執，足見告訴人確係受傷在先，且傷勢非
 輕，已有潛在之致命危險，則伊於當時之急迫情形下，實無可能再有餘力另自屋
    內取得水果刀，並分別刺向被告頸部及腹部，致被告受有氣管切割傷、右外頸靜
    脈破裂、腹部穿刺傷併肝臟裂傷及內出血等嚴重傷害，告訴人所稱當時伊已身受
    重傷，根本無力反抗，只能乘隙逃出屋外報警等語，應非子虛。
(三)被告於八十九年六月二十日之告訴狀中先指稱告訴人將其推倒在地後，隨即拿出
    家中水果刀，對準其喉嚨刺下，致其受傷流血不止，其乃舉手抗拒，欲奪取該水
    果刀，但仍然不敵，腹部再度被刺中一刀後隨即昏迷云云；於偵查中則稱「脖子
    是我自己刺的，但腹部我不知道是誰刺的」云云；嗣於本院調查中指陳告訴人係
    先刺其頸部後，再刺其腹部云云（見本院九十一年五月八日訊問筆錄）；復改稱
    肚子的傷是告訴人殺的，脖子的傷可能是告訴人搶刀子時劃傷的，因為當時腹部
    已經受傷流血了云云（見本院九十一年七月三十一日訊問筆錄），被告就其受傷
    之經過及次序，前後所述互相矛盾，顯係事後杜撰之詞，不足採信。
(四)被告雖辯以其並不識字，而警方訊問後亦未朗讀筆錄內容即要其簽名，故警訊筆
    錄內之自白並非出於其之供述云云。然訊之證人即高雄市政府警察局左營分局啟
    文派出所警員乙○○則證述被告與告訴人長期以來經常發生糾紛，派出所內之員
    警均知情，本件事發後被告受傷住院，迄八十九年五月十九日才至派出所製作筆
    錄，員警前往醫院瞭解情形及被告至派出所製作筆錄時，被告所言均是一樣的，
    其確實有說要與告訴人同歸於盡；又被告於製作筆錄時自承識字，而筆錄之製作
    係先讓被告確認內容無誤後才開始錄音的，且筆錄亦有當場朗讀給被告聽，至於
    錄音帶則已送交高雄市政府警察局左營分局刑事組等語無誤。另該警訊錄音帶雖
    業於九十年二月二日送交臺灣高雄地方法院檢察署執行時銷毀完畢，此有本院辦
    理刑案電話查詢登記表一紙在卷可參，然佐以證人乙○○與被告間既無怨隙存在
    ，應無構陷被告之理，則亦難僅因警訊錄音帶已遭銷燬而遽為被告有利之認定。
    綜上所述，本件事證已臻明確，被告誣告犯行堪以認定。
二、核被告丙○○所為，係犯刑法第一百六十九條第一項之誣告罪。爰審酌被告因不
    滿被訴傷害，竟於自殺後誣指告訴人犯罪，陷告訴人於受無謂追訴之境地，且嚴
    重損及刑事案件偵查之正確性，惡性非輕，本不應寬貸，犯後復飾詞卸責，態度
    非佳，惟念其年歲已大，及與告訴人間長期相處不睦，所受刺激已深等一切情狀
    ，酌情量處如主文所示之刑。
據上論斷，應依刑事訴訟法第二百九十九條第一項前段，刑法第一百六十九條第一項
，判決如主文。
中      華      民      國      九十一      年    八    月    二十六    日
                                        臺灣高雄地方法院刑事第一庭
                                            審判長法  官  林  水  城
                                                  法  官  郭  佳  瑛
                                                  法  官  謝  雨  真
右正本證明與原本無異。
如不服本判決，應於判決送達後十日內，向本院提出上訴狀。
                                                  書記官  陳  威  志
中    華    民    國      九十一      年      八      月     二十七     日
附錄本案論罪科刑法條
刑法第一百六十九條
意圖他人受刑事或懲戒處分，向該管公務員誣告者，處七年以下有期徒刑。
意圖他人受刑事或懲戒處分，而偽造、變造證據，或使用偽造、變造之證據者，亦同
。
